【裁判字號】    90,裁,902
【裁判日期】    901108
【裁判案由】    贈與稅
【裁判全文】
最  高  行  政  法  院  裁  定                      九十年度裁字第九○二號
    聲  請  人  己 ○ ○
                庚 ○ ○
                辛○○○
                壬○○○
                丙 ○ ○
                甲    ○
                乙 ○ ○
                丁 ○ ○
    兼共同訴訟代理人
                戊 ○ ○
右聲請人因贈與稅事件，對本院中華民國八十九年六月二十二日八十九年度裁字第九
一○號裁定，聲請再審。本院裁定如左：
    主  文
再審之聲請駁回。
再審訴訟費用由聲請人負擔。
    理  由
按行政訴訟當事人對本院之裁定聲請再審，必須具有行政訴訟法第二百七十三條第一
項所列各款情形之一者，或有該條第二項之情形始得為之，而該條第一項第一款所謂
適用法規顯有錯誤，係指原裁定所適用之法規與該案應適用之現行法規相違背，或與
解釋判例有所牴觸者而言。本件聲請人前因贈與稅事件，提起行政訴訟，經本院八十
九年度裁字第九一○號裁定（以下簡稱原裁定）駁回其訴後，茲聲請請人復對原裁定
聲請再審，核其聲請再審意旨略以：本件前程序之贈與稅事件，聲請人不服原處分機
關核課贈與稅，針對下列數點提起復查。一、贈與現金部分：出售土地予張秀娥，其
所得價款三六、一○三、三七五元，分別存入配偶、子、女、媳帳戶中。二、土地三
角移轉部分：許惷連將其坐落於桃園縣桃園市○○段二一四五地號等七筆土地經由他
人名義移轉給丙○○、許瑞隆及許瑞進，涉及贈與稅一案等，案經復查未准變更，訴
經財政部訴願決定，除將配偶相互贈與部分予以撤銷外，其餘維持原決定，然再訴願
機關不查主文與理由矛盾，誤認原處分全案撤銷，而以程序不合法而拒絕受理，聲請
人認為訴願機關不合法在先，不得歸咎聲請人，且再訴願縱有不合法處，按訴願法第
六十一條、本院四十二年判字第四十二號、第三八號及四十四年判字第四七號之判例
，以及本院八十六年度判字第二二六號判決，指出訴願人雖誤向非原處分機關表示不
服，應視為已合法提起訴願，應將本案移送訴願機關，因此本案雖未對重核復查決定
之主管機關提起訴願，而誤向再訴願機關表示不服，並不影響訴願之權益，由於聲請
人不知上述規定，未於行政訴訟中聲請等語。經查：（一）、原裁定係以：『按人民
對於中央或地方機關之行政處分，認為違法或不當，致損害其權利或利益者，固得依
訴願法第一條規定，提起訴願、再訴願，惟原行政處分經訴願撤銷，該訴願結果，實
與訴願人提起訴願之目的相符，於訴願人並無不利可言，自不得復對之提起再訴願。
本件贈與人許惷連（民國八十三年二月二十二日死亡）生前於八十年三月二十一日出
售其所有坐落桃園縣桃園市○○段土地予訴外人張秀娥，取得土地價款新臺幣（下同
）三六、一○三、三七五元，嗣分配予配偶、子女、媳婦等人帳戶內。復於八十年六
月十三日、十八日將其所有坐落同市○○段二一四五、二一五四、二一五五、二一五
五—一、二一五八、二一一六、二一四八地號土地經由他人名義交叉移轉予其子丙○
○、其孫許瑞隆、許瑞進等，涉有贈與情事，經被告 (即財政部臺灣省北區國稅局，
下同）核定贈與金額一四、三六○、五二九元，併同該年度前次贈與金額三、八五二
、○○四元，核定贈與總額五四、三一五、九○八元，應納贈與稅二○、七九九、一
五四元。原告（即聲請人，下同）不服，申經復查結果，未獲變更，訴經財政部台財
訴第000000000號訴願決定：「原處分撤銷，由原處分機關另為處分。」訴
願決定理由，認原處分關於贈與人將土地交叉移轉予其子、孫，以查獲之契約訂定日
為贈與日，並非無據，惟土地價款移轉予其配偶部分，法令已修正，不應計入贈與總
額，而將原處分全部撤銷，其理由欄內，未載明交叉移轉土地部分之訴願應予駁回，
難認理由與主文矛盾，況縱認理由欄上開記載，即係表明駁回該部分訴願，與主文矛
盾，亦應以主文之記載為準，仍應認訴願決定已將原處分全部撤銷，原告對之提起再
訴願，揆諸首揭說明，即非法之所許，再訴願決定以程序駁回，並無違誤，原告復對
之提起行政訴訟，難謂合法，應予駁回。』為由，依行政訴訟法第十四條第一項規定
，裁定駁回聲請人在前程序之訴。核其所適用之法規與該案應適用之現行法規並無違
背，與解釋判例，亦無牴觸，並無所謂適用法規顯有錯誤之情形；聲請人主張原裁定
適用法規顯有錯誤，核屬法律上見解之歧異。從而聲請人主張原裁定有適用法規顯有
錯誤之再審事由聲請本件再審，非有理由。（二）、聲請人在前程序中於再訴願決定
以再訴願程序為不合法，應不受理為由，駁回聲請人在前程序之再訴願後，提起之行
政訴訟並未提及其有誤向再訴願機關表示不服之情事，則其主張其有誤向再訴願機關
表示不服之情事，尚不足採。（三）、從而，聲請人主張原裁定有再審事由聲請再審
，揆諸首揭規定及說明，殊難認有再審事由，本件再審之聲請為無理由，應予駁回。
據上論結，本件再審之聲請為無理由，爰依行政訴訟法第二百八十三條、第二百七十
八條第二項、第一百零四條、民事訴訟法第九十五條、第七十八條、第八十五條第一
項前段，裁定如主文。
中    華    民    國      九十      年     十一       月     八         日
                    最 高 行 政 法 院  第 四 庭
                                審 判 長 法  官      葉  振  權
                                         法  官      蔡  進  田
                                         法  官      吳  錦  龍
                                         法  官      劉  鑫  楨
                                         法  官      吳  明  鴻
右  正  本  證  明  與  原  本  無  異
                                         法院書記官  陳  盛  信
中    華    民    國      九十      年      十一      月      八        日


司法院資訊處製作；財團法人民間司法改革基金會備份。
